【裁判字號】    98,易,41
【裁判日期】    980306
【裁判案由】    竊盜
【裁判全文】
臺灣彰化地方法院刑事判決                98年度易字第41號
公  訴  人  臺灣彰化地方法院檢察署檢察官
被      告  乙○○
                    號
                    （另案在臺灣彰化監獄執行中）
上列被告因竊盜案件，經檢察官提起公訴（97年度偵字第10769
號），本院判決如下：
    主  文
乙○○無罪。
    理  由
一、公訴意旨略以：被告乙○○前因竊盜案件，經臺灣南投地方
    法院以96年度埔刑簡字第195 號判處有期徒刑5 月，並予減
    刑為有期徒刑2 月15日確定，甫於民國96年12月29日執行完
    畢。詎猶不知悔改，基於意圖為自己不法所有之犯意，於97
    年1 月24日下午1 時30分許，騎乘車牌號碼M55-337 號重型
    機車至位於嘉義縣竹崎鄉灣橋村灣橋322 號之佳佳美髮院前
    ，復將該車暫停於路邊，而下車至佳佳美髮院前之公用電話
    處，佯裝使用公共電話，實則藉機觀察該美髮院內之情形。
    適有甲○○持皮包1 只（內有新臺幣【下同】10萬餘元、身
    分證、健保卡、本票各1 張、戶口名簿1 本、私章1 個）於
    該美髮院內消費，並於用餐完畢後，將其皮包置於美髮院內
    ，而單獨進入美髮院較內側處丟棄垃圾。乙○○見機，即趁
    無人注意之際，進入該美髮院內，隨徒手竊取上開皮包。得
    手後，旋將該皮包置於上開機車置物箱內，並騎乘該車逃逸
    。嗣因甲○○發覺皮包遭竊，乃向附近居民丙○○詢問，復
    經警調閱路口監視畫面，繼而循線查獲上情。因認被告涉犯
    刑法第320 條第1 項之普通竊盜罪嫌云云。
二、證據能力部分：
    按被告以外之人於審判外之言詞或書面陳述，除法律有規定
    者外，不得作為證據，刑事訴訟法第159 條固定有明文，惟
    被告以外之人於審判外之陳述，雖不符同法第159 條之1 至
    之4 規定，而經當事人於審判程序同意作為證據，法院審酌
    該言詞陳述或書面陳述作成時之情況，認為適當者，亦得為
    證據；又當事人、代理人或辯護人於法院調查證據時，知有
    第159 條第1 項不得為證據之情形，而未於言詞辯論終結前
    聲明異議者，視為有前項之同意，同法第159 條之5 亦定有
    明文。查證人甲○○、丙○○於警詢所為之供述及證人甲○○出具之被害報告書之證據能力，被告及檢察官於本院準備
    程序時均表示無意見，同意作為證據，且於本院審理中調查
    證據時，知有刑事訴訟法第159 條第1 項不得為證據之情形
    ，亦未於言詞辯論終結前聲明異議，且本院審酌該等證據作
    成之客觀情況均無不當，並無不宜作為證據之情事，依刑事
    訴訟法第159 條之5 之規定，認均具有證據能力，先予敘明
    。
三、實體方面：
（一）按犯罪事實應依證據認定之，無證據不得認定犯罪事實，
      又不能證明被告犯罪者，應諭知無罪之判決，刑事訴訟法
      第15 4條第2 項及第301 條第1 項分別定有明文。次按刑
      事訴訟法上所謂認定犯罪事實之證據，係指足以認定被告
      確有犯罪行為之積極證據而言；如未能發現相當證據或證
      據不足以證明，自不能以推測或擬制之方法，以為裁判基
      礎（最高法院29年上字第3105號、40年台上字第86號判例
      參照）。又檢察官就被告犯罪事實，應負舉證責任，並指
      出證明之方法，刑事訴訟法第161 條第1 項定有明文，因
      此，檢察官對於起訴之犯罪事實，應負提出證據及說服之
      實質舉證責任。倘其所提出之證據，不足為被告有罪之積
      極證明，或其指出證明之方法，無從說服法院以形成被告
      有罪之心證，基於無罪推定之原則，自應為被告無罪判決
      之諭知（最高法院92年台上字第128 號判例參照）。末按
      事實審法院對於證據之取捨，依法雖有自由判斷之權，然
      積極證據不足證明犯罪事實時，被告之抗辯或反證縱屬虛
      偽，仍不能以此資為積極證據應予採信之理由（最高法院
      30年上字第482 號、第1831號判例意旨參照）。
（二）本件公訴人認被告涉犯上開罪嫌，無非以訊據被告固坦承
      其於97年1 月24日下午1 時30分許，騎乘機車至上開美髮
      院前，並有走下機車，至該美髮院前之公共電話處等情，
      然矢口否認有何竊盜犯行，辯稱：伊因手機沒電，原本要
      打公共電話，但在公共電話前找尋皮夾時，才發覺皮夾忘
      了帶，故因無電話卡而未使用該公共電話云云。且被告就
      其於97年1 月24日下午1 時30分許，有無前往嘉義縣竹崎
      鄉乙節，前後供述不一，並改口辯稱：伊於96年12月或97
      年1 月間，因在彰化縣田中鎮○○路上發生車禍受傷，以
      致無法騎乘機車，而將上開機車借予友人丁○○使用，且
      伊受傷後2 、3 個月期間，均留在住家附近養病，未曾離
      開彰化縣轄區云云。惟查：證人丁○○雖證稱曾向被告借
      用機車乙情，然對於其借用之時間、騎乘之地點等細節均
      無法確定，且借用情節核與被告所辯不符，故可認證人丁○○之證詞，與本案事實之調查無關。另經調閱由被告所
      提供，其個人使用之門號0000-000000 號行動電話通聯紀
      錄顯示，該門號於97年1 月24日下午3 時47分53秒許，有
      1 筆接收簡訊之紀錄，且基地台位置係在雲林縣西螺鎮○○○路180 巷2 號，此有臺灣大哥大資料查詢1 份在卷足
      憑。參以被告自承，上開門號之行動電話僅由其使用，未
      曾遺失或借予他人，且其於發生前述車禍前，曾騎乘上開
      機車至嘉義縣竹崎鄉，並於下午1 時許離開，復騎車沿嘉
      義縣民雄鄉、雲林縣西螺鎮、彰化縣溪州鄉、北斗鎮、田
      中鎮等處返家等語。經核對上開通聯紀錄及基地台位置，
      佐以卷附路口監視器監視畫面翻拍照片4 張可知，上開機
      車於97年1 月24日下午1 時7 分許、1 時10分許，曾有人
      騎乘而行經嘉義縣竹崎鄉○○村○道路，可見被告應於97
      年1 月24日下午3 時47分許，騎乘上開機車行經雲林縣西
      螺鎮，而其於較早前，則係於同日下午1 時許，騎乘上開
      機車而身處在嘉義縣竹崎鄉之上開美髮院前無誤。況查本
      案犯罪事實，業據告訴人甲○○於警詢時指訴明確，並經
      證人丙○○結證屬實，且有路口監視器監視畫面翻拍照片
      4 張、被害報告書、車籍查詢基本資料詳細畫面、臺灣大
      哥大資料查詢、證人丙○○所繪之現場圖等件附卷可稽。
      證人丙○○亦結證稱：伊有看到騎乘上開機車之男子於前
      揭時、地，先係站在美髮院前之公共電話處，不久則見該
      男子手持1 只女用皮包而自美髮院內出來，復將該皮包置
      於上開機車之置物箱內後，旋騎車離開等語，且證人丙○○所描述之該男子體型及身體特徵亦與被告相符。綜上所
      述，本案之竊賊所騎乘之機車確係車牌號碼M55-337 號重
      型機車，而案發當天騎乘該機車者亦為被告1 人，且目擊
      證人丙○○證述該名竊賊之體型及機車特徵，亦與被告之
      體型及機車外型相符，而被告所為不在場之辯解，又無確
      切之佐證。綜合上開各項證據，足以證明被告確係本案之
      竊賊無誤，本件事證已臻明確，被告之犯行應堪認定為其
      主要論據。訊據被告固坦承車牌號碼M55-337 號重型機車
      係其所有一節，核與車籍查詢基本資料詳細畫面相符（詳
      刑案偵查卷宗第15頁），此部分足堪採信，惟被告堅詞否
      認有何上開竊盜之犯行，並辯稱：伊之前因發生車禍，無
      法騎乘機車，故將車牌號碼M55-337 號重型機車借予友人
      丁○○使用，97年1 月24日案發當日伊僅有搭乘計程車前
      往雲林縣西螺鄉按摩，未曾前往案發地點之嘉義縣竹崎鄉
      灣橋村，案發當日在嘉義縣竹崎鄉灣橋村灣橋322 號佳佳
      美髮院附近路口所拍攝騎乘車牌號碼M55-337 號重型機車
      之人非伊本人，而係丁○○等語。
（三）經查：
    (一)據被害人甲○○於警詢中證述：伊於97年1 月24日下午1
      時30分許，在佳佳美髮院發現伊所有皮包不見了，皮包內
      有身分證、戶口名簿、私章、健保卡、10萬餘元及本票1
      張等語（詳嘉義縣警察局竹崎分局刑案偵查卷宗第5-6 頁
      ），及其出具之被害報告書（詳嘉義縣警察局竹崎分局刑
      案偵查卷宗第14頁），僅足以證明被害人甲○○所有內有
      身分證、戶口名簿、私章、健保卡、10萬餘元及本票1 張
      之皮包乙只，於97年1 月24日下午1 時30分許，在嘉義縣
      竹崎鄉灣橋村灣橋322 號之佳佳美髮院內遭竊，然無法證
      明被告即為竊取其所有皮包之人。
    (二)據目擊證人丙○○於警詢、偵訊及本院審理時具結證述：
      97年1 月24日快接近中午時，伊隱約看到有人在打電話，
      後來看到一個男的，從佳佳美髮院走出來，拿東西丟進機
      車置物箱裡面，然後就騎機車走了，機車是橘子色的，大
      概是光陽的機車，車牌號碼伊沒有看到，伊看到的男的，
      穿黑色外套，沒有戴安全帽，有頭髮，中等身材，身高約
      165-170 公分，伊不能確定打電話的人跟從佳佳美髮院拿
      出來的人是否是同一人，因為伊沒有看到打電話的人走進
      去佳佳美髮院，後來被害人說他有丟掉皮包，所以伊才認
      為那的男的是拿皮包丟進機車置物箱內，當時伊只看到背
      面，且距離很遠，伊無法確認那個人的背面與被告的背面
      是否一樣等語（詳嘉義縣警察局竹崎分局刑案偵查卷宗第
      7-9 頁、臺灣嘉義地方法院檢察署97年度偵字第1872號偵
      查卷宗第9- 10 頁、本院98年1 月15日審判筆錄），既證
      人丙○○只看到背面及未看到車牌號碼，故其證詞僅能證
      明有與被告體型相近之不明男子騎乘三陽牌橘色機車，將
      某物放入其騎乘之機車置物箱內，然同廠牌同顏色之機車
      在市面上本屬多見，體型相近之人復滿滿皆是，是證人丙○○前開證詞，除無法證明該名男子手上所拿之物確係被
      害人甲○○失竊之皮包外，亦無法證明該名男子即係被告
      ，且該機車即係被告所有之車牌號碼M55-337 號重型機車
      ，亦屬無疑。
    (三)又於97年1 月24日中午12時59分至同日下午1 時9 分許，
      在嘉義縣竹崎鄉灣橋村灣橋322 號佳佳美髮院附近之嘉義
      縣竹崎鄉灣橋村張立委服務處前與嘉159 線路口所裝設之
      監視器，固攝得戴半罩式安全帽、身穿黑色外套、灰色長
      褲之男子騎乘車牌號碼M55-337 號重型機車行經該處，固
      有監視錄影器照片8 幀在卷可稽（詳嘉義縣警察局竹崎分
      局刑案偵查卷宗第10 -13頁），然該名男子係向被告借用
      上開機車之被告友人丁○○，已據證人丁○○於偵訊中具
      結在卷（詳臺灣嘉義地方法院檢察署97年度偵字第1872號
      偵查卷宗第24頁）。至公訴人雖認證人丁○○雖證稱曾向
      被告借用機車乙情，然對於其借用之時間、騎乘之地點等
      細節均無法確定，且借用情節核與被告所辯不符，故可認
      證人丁○○之證詞，與本案事實之調查無關等語，然證人
      丁○○於偵訊中具結所述：伊有於97年1 月24日左右向被
      告借用車牌號碼M55-337 號重型機車騎乘，借車約1 、2
      個月左右等語（詳臺灣嘉義地方法院檢察署97年度偵字第
      1872號偵查卷宗第23-25 頁、第37-38 頁），核與被告所
      辯：將機車借予丁○○約1 、2 個月等語相符（詳臺灣嘉
      義地方法院檢察署97年度偵字第1872號偵查卷宗第26頁、
      臺灣彰化地方法院檢察署97年度偵字第10769 號偵查卷宗
      第6 頁），至證人丁○○就其騎乘上述機車之地點雖未能
      確定，然證人丁○○係於97年7 月16日始接受檢察官訊問
      ，距離97年1 月24日案發當日將近6 個月之久，則證人因
      時間久遠導致記憶模糊，故無法確定騎乘機車之地點，亦
      核與常情不違，且既係證人丁○○騎乘車牌號碼M55-337
      號重型機車行經嘉義縣竹崎鄉灣橋村灣橋322 號佳佳美髮
      院附近之嘉義縣竹崎鄉灣橋村張立委服務處前與嘉159 線
      路口，則行竊者有無可能係丁○○，非屬無疑，如是，證
      人丁○○則無作不利於己供述之可能，故證人丁○○就檢
      察官部分訊問內容含糊其詞，以求卸責，亦有可能，是雖
      證人丁○○就其騎乘上述機車之地點未能確定，亦不能認
      被告所辯未將車牌號碼M55-33 7號重型機車借予丁○○之
      辯解不足採信。退步言，即令車牌號碼M55-337 號重型機
      車係被告本人騎乘，然上開照片亦僅能證明被告於照片所
      示之時間，騎乘車牌號碼M55-337 號重型機車行經嘉義縣
      竹崎鄉灣橋村灣橋322 號佳佳美髮院附近之嘉義縣竹崎鄉
      灣橋村張立委服務處前與嘉159 線路口，亦無法證明被告
      有騎乘該機車前往佳佳美髮院並進入其內竊取被害人甲○○所有之皮包，復屬無疑，是以上述監視錄影器照片，亦
      無法證明被害人甲○○失竊之皮包確係被告竊取無訛。
    (四)另被告持用之門號0000-000000 號行動電話通聯紀錄顯示
      ，該門號於97年1 月24日下午3 時47分53秒許，有1 筆接
      收簡訊之紀錄，其基地台位置係在雲林縣西螺鎮○○○路
      180 巷2 號，此有臺灣大哥大資料查詢1 份在卷足憑（詳
      臺灣嘉義地方法院檢察署97年度偵字第1872號偵查卷宗第
      30頁），被告亦供承該行動電話僅其一人使用等語在卷，
      然此僅能證明被告曾於97年1 月24日下午3 時47分53秒許
      ，行經雲林縣西螺鎮○○○路180 巷2 號附近，而被告亦
      辯稱：97年1 月24日案發當日伊僅有搭乘計程車前往雲林
      縣西螺鄉按摩等語，則如被告所辯，被告於當日至雲林縣
      西螺鄉接摩，其所持用並隨身攜帶之門號0000-000000 號
      行動電話基地台位置本係同在雲林縣西螺鄉無疑。至公訴
      人雖認：參以被告自承，上開門號之行動電話僅由其使用
      ，未曾遺失或借予他人，且其於發生前述車禍前，曾騎乘
      上開機車至嘉義縣竹崎鄉，並於下午1 時許離開，復騎車
      沿嘉義縣民雄鄉、雲林縣西螺鎮、彰化縣溪州鄉、北斗鎮
      、田中鎮等處返家等語。經核對上開通聯紀錄及基地台位
      置，佐以卷附路口監視器監視畫面翻拍照片4 張可知，上
      開機車於97年1 月24日下午1 時7 分許、1 時10分許，曾
      有人騎乘而行經嘉義縣竹崎鄉○○村○道路，可見被告應
      於97年1 月24日下午3 時47分許，騎乘上開機車行經雲林
      縣西螺鎮，而其於較早前，則係於同日下午1 時許，騎乘
      上開機車而身處在嘉義縣竹崎鄉之上開美髮院前無誤等語
      ，然被告於偵訊中係供承：伊係於97年1 月24日前後去，
      先於早上近11時許，從田中住家騎機車至斗六市，再從古
      坑騎至竹崎鄉，再到嘉義市按摩，按摩完從民雄騎省道經
      雲林斗南、西螺、彰化溪州、北斗、田中等語（詳臺灣彰
      化地方法院檢察署97年度偵字第10769 號偵查卷宗第7 頁
      ），則被告係供承其於97年1 月24日前後，騎乘車牌號碼
      M55-337 號重型機車由嘉義縣沿雲林縣返回彰化縣田中鎮
      住處之經過，而非供承其於97年1 月24日騎乘上述機車自
      嘉義縣竹崎鄉途經雲林縣西螺鎮返回彰化縣田中縣住處，
      且前述通聯紀錄及基地台位置暨路口監視器監視畫面翻拍
      照片，均無法證明被告確有騎乘車牌號碼M55-337 號重型
      機車位於嘉義縣竹崎鄉灣橋村灣橋322 號佳佳美髮院內竊
      取被害人甲○○所有之皮包1 只，業如前述，是由被告前
      開供述，亦無法認定確係被告於97年1 月24日下午1 時30
      分許，騎乘車牌號碼M55-337 號重型機車至佳佳美髮院內
      竊取被害人甲○○所有之皮包1 只甚明。
    (五)再被告雖前後供述不一，先於警詢中稱：伊於農曆過年前
      ，有騎乘車牌號碼M55-337 號重型機車至嘉義縣竹崎鄉灣
      橋村按摩，伊手機沒電故有停留打公用電話等語（詳嘉義
      縣警察局竹崎分局刑案偵查卷宗第2-3 頁），嗣於偵訊中
      稱：伊於97年1 月24日有從彰化騎機車至雲林斗六再至嘉
      義縣竹崎鄉灣橋村按摩，確切時間伊不記得，只記得是過
      年前，過年前伊將機車借予友人丁○○約10餘天等語（詳
      臺灣嘉義地方法院檢察署97年度偵字第1872號偵查卷宗第
      10-11 頁），嗣稱：約借給丁○○約1 、2 個月（詳臺灣
      嘉義地方法院檢察署97年度偵字第1872號偵查卷宗第26頁
      ），復改稱：伊於96年底、97年初車禍受傷，車禍發生後
      2 、3 個月大部分時間都在家裡養病，偶爾會到附近走動
      ，但沒有到過彰化縣以外之地方等語，同日改稱：伊係於
      97年1 月24日前後去，先於早上近11時許，從田中住家騎
      機車至斗六市，再從古坑騎至竹崎鄉，再到嘉義市按摩，
      按摩完從民雄騎省道經雲林斗南、西螺、彰化溪州、北斗
      、田中等語（詳臺灣彰化地方法院檢察署97年度偵字第10
      769 號偵查卷宗第5-7 頁）等語，惟公訴人所舉之前揭證
      據，均不足以證明本案確為被告所為，是雖被告前後供述
      不一，仍不能以此資為積極證據應予採信之理由。末公訴
      人雖請求將被告送測謊，然按被告並無自證無罪之義務，
      是其否認犯罪所持之辯解，縱無可取，仍不得因此資以為
      反證其犯罪之論據（最高法院91年度台上字第4574號判決
      意旨參照）。本案公訴人所提出之證據，不足為被告有罪
      之積極證明，已如前述，是不論被告經送測謊鑑定是否呈
      說謊反應，均無從資為反證本案確係被告所為之論據，是
      以，公訴人所請，容無必要，附此敘明。
（四）綜上，本件公訴人所舉之證據，尚不足為被告有罪之積極
      證明，無從說服本院形成被告有罪之心證。此外復查無其
      他積極證據，足資證明被告有何竊盜之犯行，揆諸首揭說
      明，自應為被告無罪判決之諭知。
據上論斷，應依刑事訴訟法第301 條第1 項，判決如主文。
本案經檢察官蔡明達到庭執行職務。
中    華    民    國    98    年    3     月    6     日
                  刑事第四庭  法  官 游秀雯
以上正本證明與原本無異。
如不服本判決應於收受判決後10日內向本院提出上訴書狀，並應
敘述具體理由。其未敘述上訴理由者，應於上訴期間屆滿後20日
內向本院補提理由書 (均須按他造當事人之人數附繕本)「 切勿
逕送上級法院」。
告訴人或被害人對於判決如有不服具備理由請求檢察官上訴者，
其上訴期間之計算係以檢察官收受判決正本之日期為準。
中    華    民    國    98    年    3     月    6     日
                              書記官  謝志鑫


司法院資訊處製作；財團法人民間司法改革基金會備份。
